臺灣高等法院刑事判決　　　　　　　　96年度上易字第2612號
上　訴　人　臺灣臺北地方法院檢察署檢察官
被　　　告　乙○○
上列上訴人因被告詐欺案件，不服臺灣臺北地方法院96年度易字
第35 0號，中華民國96年10月4日第一審判決（起訴案號：臺灣
臺北地方法院檢察署95年度調偵緝字第181號），提起上訴，本
院判決如下：
    主  文
上訴駁回。
    事  實
一、甲○○為辦理貸款看報紙分類廣告，因而結識乙○○，並由
    乙○○代為辦理相關事宜，乙○○因而得知甲○○銀行帳戶
    及辦理情形，詎乙○○竟基於意圖為自己不法所有之概括犯
    意，於民國（下同）94年1月某日中午12時許，在臺北市中
    正區○○○路國光客運站斜對面巷子某咖啡廳內，向甲○○
    佯稱可幫其將現金卡額度提高，使甲○○陷於錯誤，將其所
    有華南商業銀行（以下簡稱華南銀行）現金卡（卡號：
    000-00-00000 00）乙張交予乙○○，並告知其密碼；嗣於
    同年4月20日中午12時約甲○○至上述咖啡廳見面，向甲○
    ○誆稱想借看其甫申辦下來之台新國際商業銀行（以下簡稱
    台新銀行）現金卡（卡號：00000000000000），甲○○不疑
    有他，即將該現金卡及密碼交與乙○○查看，俟乙○○取得
    該現金卡及密碼，即佯稱與朋友另有約會，隨即離開。乙○
    ○取得上開華南銀行及台新銀行之現金卡後，未經甲○○之
    同意，基於概括之犯意，連續自94年1月19日起至同年4月23
    日止，以上開華南銀行現金卡至提款機借得現金共計18萬
    5,000元；復自94 年4月20日起至同年4月23日止，以上述台
    新銀行現金卡至提款機借得現金25萬元，均供已花用。嗣後
    因上開華南銀行及台新銀行寄發每月之帳單給甲○○，甲○
    ○始知悉上情，方知受騙。
二、案經甲○○訴由臺灣臺北地方法院檢察署檢察官偵查起訴。
    理由
一、證據能力部分：
    本件被告對於檢察官起訴書證據清單所提之人證、物證之證
    據能力均不加以爭執，則該等證據自有證據能力，合先敘明
    。
二、認定犯罪事實之證據：
    訊據被告乙○○固承認於上開時間，使用告訴人甲○○之華
    南銀行及台新銀行現金卡，借得現金如事實欄所載之現金一
    事，惟矢口否認有詐欺告訴人之犯行，辯稱：我有取得告訴
    人同意，且所領取的現金也不是供我花用，台新銀行現金卡
    所領取來的現金，於我與告訴人同遊澳門時，為告訴人兌換
    港幣4萬元（約新臺幣16萬元），我也陸續為告訴人清償信
    用卡、現金卡之消費云云。惟查：
  (一)上開事實，業經被告於偵查中供承：「我領錢甲○○事前不
    知道」、「我當時想說跟我借錢的人有還我的話，我再還給
    告訴人」等語屬實，核與告訴人指訴相符，復有被告於95年
    9 月20日，在告訴人面前所書寫之自白書（見95年偵緝字第
    20 01號第39頁）及前述現金卡借還款交易明細表附卷可稽
    。被告於審判中翻異其詞，辯稱自白書係依照告訴人的意思
    所寫的，希望告訴人能跟我和解，我以為在偵查中這樣說沒
    有什麼事云云，然檢察事務官於詢問時並無任何不法取供之
    情，此為被告所自承，且告訴人已經向檢察機關提出告訴，
    被告並經檢察署傳喚調查，將可能面臨刑事處罰，豈可能說
    未經告訴人同意就沒有什麼事，況被告為一智慮成熟之成年
    人，若確未為上開行為，何須書寫自白書以與告訴人和解，
    被告上開辯詞，無非事後卸責之詞，且違反經驗法則，要難
    採信。
  (二)又被告辯稱：我在澳門交付港幣4萬元予告訴人，且有陸續
    為告訴人清償其信用卡或現金卡之借款，並提出6紙匯款紀
    錄（見原審卷第24頁），並供稱不只是這6次，我還有幫告
    訴人繳款，沒有詐領前開金額，祇是部分單據不見了。惟被
    告所言曾交付港幣4萬元一事，為告訴人所否認，被告亦供
    承無以為證。再者，依被告所提出其他還款資料、原審依職
    權調閱中國信託商業銀行（以下簡稱中國信託）有關甲○○
    所申請信用卡（卡號：000000000000）之消費明細，中國信
    託於96年5月24日以中信銀集作字第96504295號函函覆（見
    原審卷第27頁），上開甲○○信用卡於94年5月3日繳款5千
    元，符合被告供稱代為繳款之情節，然而，縱使被告有為告
    訴人清償信用卡及現金卡之借款皆為屬實，被告以謊稱可以
    提高現金卡額度或誆稱借看現金卡之方法取得告訴人的現金
    卡，並未經告訴人同意，領取告訴人上述華南銀行及台新銀
    行現金卡之現金，即已該當刑法詐欺罪之罪嫌，至於事後被
    告是否有為告訴人清償債務，縱然屬實，亦無解於詐欺罪之
    成立。況告訴人係因為辦理貸款，看報紙分類廣告而結識被
    告，因一情節業經告訴人甲○○迭次陳明，被告於原審審判
    中亦自承確係如此（見原審審判筆錄45頁），則被告與告訴
    人二人並無何交情，告訴人自無何理由將其自己甫辦妥之現
    金卡交付被告提款使用，故被告上開辯解亦無可採信。
  (三)綜上所述，被告向告訴人謊稱能為告訴人提高現金卡額度及
    誆稱借看現金卡，詐騙取得告訴人2 張現金卡及其密碼，並
    在未經告訴人同意，分別以華南銀行及台新銀行現金卡提領
    18萬5千元及25萬元，業詳如前述，是本件事證明確，被告
    犯行堪以認定，應依法論科。
三、論罪科刑
  (一)被告行為後，刑法部分條文業於95年7月1日修正施行。按行
    為後法律有變更者，適用行為時之法律，但行為後之法律有
    利於行為人者，適用最有利於行為人之法律，修正後刑法第
    2條第1項定有明文。此條規定係規範行為後法律變更所為新
    舊法律比較適用之準據法，本身尚無新舊法比較之問題，於
    新法施行後，應一律適用新法第2條第1項之規定。又以本次
    刑法修正之比較新舊法，應就罪刑有關之一切情形，綜其全
    部罪刑之結果而為比較，且一經定其應適用之法律後，即需
    整體適用之，不得任意割裂適用。惟所謂法律變更，係指因
    法律修正而刑罰有實質之更異而言，始有依上開規定為準據
    法而比較適用新法或舊法之問題，如僅形式上修正法律用語
    或條次移列，即無適用上開規定為比較之餘地，自應依一般
    法律適用之原則，適用現行、有效之裁判時法論處（最高法
    律27年上字第2615號判例、最高法院95年5月23日95年度第8
    次刑事庭會議決議參照）。關於本件法律之比較及適用，茲
    分述如下：
  1.關於罰金刑最低數額，修正前刑法第33條第5款之規定為1元
    以上（貨幣單位為銀元，即新臺幣3元），修正後刑法第33
    條第5款規定為：「罰金：新臺幣1000元以上，以百元計算
    之。」是比較修正前、後之刑罰法律，自以被告行為時關於
    科處罰金刑之法律較有利於被告。
  2.刑法第55條關於牽連犯、第56條關於連續犯之規定業經刪除
    ，依修正前之規定，以概括犯意連續犯同一罪名，應以一罪
    論，惟依修正後之規定，被告所犯各罪，應予分論併罰，故
    依被告行為時之修正前刑法第55條、第56條規定，較有利於
    被告。
  (二)核被告所為，有關意圖為自己不法之所有，謊稱可以提高告
    訴人之華南銀行現金卡額度及誆稱借看告訴人台新銀行現金
    卡，係以詐術使告訴人交付現金卡，係犯刑法第339 條第1
    項之詐欺取財罪；取得上開現金卡後，被告意圖為自己不法
    之所有，以不正方法由自動付款設備領取告訴人之華南銀行
    及台新銀行現金卡之現金，係犯刑法第339條之2第1項之不
    正利用自動付款設備詐欺取財罪。被告二次向告訴人詐欺現
    金卡，時間相近且犯構成要件相同之罪名，應依連續犯之規
    定論以一罪，並加重其刑；另被告於取得二張現金卡後多次
    以自動提款機取款，亦係時間緊接，且犯構成要件相同之罪
    名，亦應依連續犯之規定以一罪論，並加重其刑。又被告所
    犯上開連續詐欺與連續不正利用自動付款設備詐欺取財二罪
    間有方法結果之牽連關係，應從一重之詐欺罪論處。
四、原審以被告罪證明確而適用刑法第2條第1項但書、刑法第33
    9條第1項、第339條之2第1項、刑法第55條（修正前）、第5
    6條（修正前）、第41條第1項前段（修正前），刑法施行法
    第1條之1，修正前罰金罰鍰提高標準條例第2條，現行法規
    所定貨幣單位折算新臺幣條例第2條，中華民國96年罪犯減
    刑條例第2條第1項第3款、第3條、第7條第1項、第9條，並
    審酌被告事後有為告訴人清償部分借款，其獲取財物之數額
    ，犯罪動機、目的與手段，事後於法院審理時未能坦承犯行
    ，翻異其詞，難稱有悔意之犯後態度等一切情狀，量處有期
    徒刑十月。復說明被告行為時係在96年4月24日以前，且其
    本案宣告刑為有期徒刑1年6月以下，爰依中華民國96年罪犯
    減刑條例第2條第1項第3款、第3條、第7條第1項之規定，減
    其宣告刑二分之一，並諭知易科罰金之折算標準。
五、經核原判決上開認事用法，洵無違誤，量刑亦屬妥適。檢察
    官循告訴人請求上訴以被告未賠償告訴人遭詐騙之金錢，且
    事後毫無悔意，原審僅量刑十月，顯係過輕等語。惟按量刑
    之輕重，係屬事實審法院得依職權自由裁量之事項，苟已斟
    酌刑法第五十七條各款所列情狀，而未逾越法定刑度，不得
    遽指為違法。原判決就被告犯罪情節，已在事實欄明白認定
    ，及於理由欄詳加論斷，最後明審酌被告事後有為告訴人
    清償部分借款，其獲取財物之數額，犯罪動機、目的與手段
    ，事後於法院審理時未能坦承犯行，翻異其詞，難稱有悔意
    之犯後態度等一切情狀，量處有期徒刑十月，復依中華民國
    九十六年罪犯減刑條例之規定予以減刑，原審就刑罰裁量職
    權之行使，既未逾越法律所規定之範圍，亦無濫用權限之情
    形，自不得認其量刑有何不當，檢察官上訴請求從重量刑，
    難認有理由，應予以駁回。
據上論斷，應依刑事訴訟法第368條，判決如主文。
本案經檢察官呂光華到庭執行職務。
中　　華　　民　　國　　96　　年　　12　　月　　11　　日
　　　　　　　　　刑事第九庭審判長法　官  劉景星
  　　　　　　　　　　　　　　　　法  官  周盈文
        　　　　　　　　　　　　　法  官  吳啟民
以上正本證明與原本無異。
不得上訴。
                                  書記官  江采廷
中　　華　　民　　國　　96　　年　　12　　月　　12　　日
附錄：本案論罪科刑法條全文
中華民國刑法第339條
意圖為自己或第三人不法之所有，以詐術使人將本人或第三人之
物交付者，處五年以下有期徒刑、拘役或科或併科一千元以下罰
金。
以前項方法得財產上不法之利益或使第三人得之者，亦同。
前二項之未遂犯罰之。
